臺灣高雄地方法院刑事判決　　　　　　　100年度訴字第100號
公　訴　人　臺灣高雄地方法院檢察署檢察官
被　　　告　呂美花
指定辯護人　陳信凱　公設辯護人
被　　　告　陳文鍵
選任辯護人　曾慶雲律師
上列被告因毒品危害防制條例案件，經檢察官提起公訴（99年度
偵字第23197 號），本院判決如下：
    主  文
呂美花、陳文鍵，均無罪。
    理  由
一、公訴意旨略以：呂美花與陳文鍵前為男女朋友關係，其等均
    明知愷他命為毒品危害防制條例所列管之第三級毒品，竟基
    於運輸第三級毒品之犯意聯絡，先由陳文鍵於民國99年6 月
    15日下午，在其之前位於高雄市新興區○○○路176 巷30號
    4 樓住處樓下，以新臺幣（下同）1,500 元代價向一名真實
    姓名年籍不詳、綽號「城城」之成年男子購得第三級毒品愷
    他命1 小包（驗前淨重1.844 公克、驗後淨重1.835 公克、
    純質淨重1.628 公克）後，將上開毒品與呂美花之衣物、手
    機等物品共同裝箱，以假名與假地址「陳宏進、住高雄市新
    興區○○○路176 巷28號1 樓」在統一超商內將上開包裹以
    宅急便寄往澎湖予呂美花（包裹收件人姓名為呂美雲【呂美
    花改名前之姓名】）。嗣上開包裹於99年6 月16日8 時許，
    在高雄市小港區高雄國際機場貨運站進行國內線貨運Ｘ光安
    檢時發現有異，經安檢人員拆封查看發現包裹內之手機電池
    槽內藏放愷他命1 小包，因而循線查獲呂美花、陳文鍵2 人
    ，因認被告2 人涉犯毒品危害防制條例第4 條第3 項之運輸
    第三級毒品罪嫌。
二、按犯罪事實應依證據認定之，無證據不得認定犯罪事實；又
    不能證明被告犯罪者，應諭知無罪之判決，刑事訴訟法第15
    4 條第2 項、第301 條第1 項分別定有明文。且刑事訴訟法
    第161 條已於民國91年2 月8 日修正公布，其第1 項規定：
    檢察官就被告犯罪事實，應負舉證責任，並指出證明之方法
    。因此，檢察官對於起訴之犯罪事實，應負提出證據及說服
    之實質舉證責任。倘其所提出之證據，不足為被告有罪之積
    極證明，或其指出證明之方法，無從說服法院以形成被告有
    罪之心證，基於無罪推定之原則，自應為被告無罪判決之諭
    知（參照最高法院92年台上字第128 號判例）。又按「毒品
    危害防制條例所稱之運輸，係指單純運輸並無他項目的者而
    言，若以販賣目的而從事於搬運之行為，仍成立意圖販賣而
    持有（或販賣）之罪（最高法院二十四年上字第一六七三號
    判例、二十四年七月總會決議事項三八參照）。否則單純為
    轉讓、施用等目的所為之搬運毒品行為，豈不皆應依運輸毒
    品論罪（至於從國外或甲地販入毒品後，再運輸入境或運輸
    至乙地，因另有運輸之意思及行為，與此情形不同）」、「
    毒品危害防制條例所稱之運輸，係指本於搬運輸送之意思，
    單純將毒品由某地移轉存置至他地，並無他項目的者而言，
    不以國外輸入國內或國內輸出國外者為限，其在國內運送者
    ，亦屬之。至零星夾帶或短途持送，苟無運輸或販賣之意圖
    ，非不得斟酌實際情形，依持有毒品罪論科」，最高法院92
    年度台上字第1184號、99年度台上字2958號著有判決意旨可
    資參照。
三、證據能力部分：
  (一)高雄醫學大學附設中和紀念醫院檢驗報告有證據能力：
    按鑑定人由審判長、受命法官或檢察官就下列之人選任1 人
    或數人充之：(一)就鑑定事項有特別知識經驗者。(二)經政府機
    關委任有鑑定職務者；鑑定之經過及其結果，應命鑑定人以
    言詞或書面報告；法院或檢察官得囑託醫院、學校或其他相
    當之機關、團體為鑑定，或審查他人之鑑定，並準用第203
    條至第206 條之1 規定，刑事訴訟法第198 條、第206 條第
    1 項、第208 條第1 項分別定有明文。又按「刑事訴訟之鑑
    定，為證據調查方法之一種，係指由具有特別知識經驗之人
    或機關，就特別需要特殊知識經驗之事項，予以鑑識、測驗
    、研判及斷定，供為法院或檢察官認定事實之參考。刑事訴
    訟法第一百九十八條規定：「鑑定人由審判長、受命法官或
    檢察官就下列之人選任一人或數人充之：一就鑑定事項有特
    別知識經驗者。二經政府機關委任有鑑定職務者。」同法第
    二百零八條第一項前段規定：「法院或檢察官得囑託醫院、
    學校或其他相當之機關、團體為鑑定」，即本於此旨。是上
    級檢察機關首長基於辦案實務需要，函示指定某類特殊案件
    之待鑑事項，囑託某一或某些特別具有該項專門知識經驗之
    機關，予以鑑定，尚非法所不許。從而，警察機關逕依該函
    示辦理，按諸檢察一體及檢察官指揮調查、偵查之原則，難
    認於法不合，亦有最高法院100 年度台上字第58號判決意旨
    可資參照。本件卷附內政部警政署航空警察局高雄分局委託
    高雄醫學大學附設中和紀念醫院檢驗之報告，雖係被告以外
    之人於審判外之書面陳述，然高雄醫學大學附設中和紀念醫
    院常為台灣高雄地方法院檢察署囑託鑑定之機關之一為本院
    職務上所已知，則上開檢驗報告，為刑事訴訟法第159 條第
    1 項規定之例外情形，應有證據能力。
  (二)按「被告以外之人於審判外之陳述，雖不符前四條之規定，
    而經當事人於審判程序同意作為證據，法院審酌該言詞陳述
    或書面陳述作成時之情況，認為適當者，亦得為證據。當事
    人、代理人或辯護人於法院調查證據時，知有第159 條第1
    項不得為證據之情形，而未於言詞辯論終結前聲明異議者，
    視為有前項之同意」，刑事訴訟法第159 條之5 定有明文。
    又當事人、代理人或辯護人於調查證據時，知有本法第159
    條之5 第1 項不得為證據之情形，卻表示「對於證據調查無
    異議」、「沒有意見」等意思，而未於言詞辯論終結前聲明
    異議者，應視為已有將該等傳聞證據採為證據之同意（參見
    該條之立法理由）。本件檢察官、辯護人及被告於本院準備
    程序，除上揭所述之證據外，就本判決所引用之各項證據（
    含傳聞證據、非傳聞證據及符合法定傳聞法則例外之證據）
    之證據能力，均表示無意見，且於本院言詞辯論終結前，檢
    察官、辯護人及被告對於卷附具有傳聞證據性質之證據，既
    均已知其情，均未聲明異議，本院認該具有傳聞證據性質之
    證據，並無任何違法取證之不適當情形，以之作為證據使用
    係屬適當，自得採為認定被告犯罪事實之證據。
四、公訴意旨認被告呂美花、陳文鍵涉犯上揭運輸第三級毒品罪
    嫌，無非係以被告2 人於警詢、偵查及本院審理中供稱：被
    告陳文鍵在其先前位於高雄市新興區○○○路176 巷30號4
    樓住處樓下，收受一名真實姓名年籍不詳、綽號「城城」之
    成年男子所交付之第三級毒品愷他命1 小包（毛重2.04公克
    、純質淨重1.628 公克，購得價格為1,500 元）後，將上開
    毒品與呂美花之衣物、手機等物品共同裝箱，以假名與假地
    址「陳宏進、住高雄市新興區○○○路176 巷28號1 樓」在
    統一超商內將上開包裹以宅急便寄往澎湖予呂美花（包裹收
    件人姓名為呂美雲【呂美花改名前之姓名】）等情，及宅急
    便配送單、包裹照片、高雄醫學大學附設中和紀念醫院檢驗
    報告各1 紙，扣案之愷他命1 包、行動電話（含SIM 卡）1
    支、裙子1 件等為其主要論據。
五、經查：
  (一)本件扣案之白色結晶體，經檢驗結果，雖確係愷他命（驗前
    淨重1.844 公克、驗後淨重1.835 公克、純質淨重1.628 公
    克），此有高雄醫學大學附設中和紀念醫院檢驗報告在卷可
    按，而該包愷他命為被告呂美花先以1,500 元代價向綽號「
    城城」之男子購得後，約定於99年6 月15日在被告陳文鍵前
    開住處樓下交付，並因被告呂美花已先返回澎湖，乃由被告
    陳文鍵代為收受後，並受被告呂美花委託，連同被告呂美花
    之日常用品一併由高雄經由宅急便寄送往澎湖予被告呂美花
    ，其中愷他命係供被告呂美花施用等節，業據被告2 人於警
    詢、偵查及本院審理時供承在卷，並有宅急便配送單、包裹
    照片、高雄醫學大學附設中和紀念醫院檢驗報告各1 紙在卷
    可稽，以及愷他命1 包、行動電話（含SIM 卡）1 支、裙子
    1 件等物扣案足憑，此部分事實堪可認定。
  (二)公訴意旨雖認被告陳文鍵將愷他命自高雄寄送往澎湖，業已
    該當轉運輸送之運輸要件，至於被告呂美花辯稱係供自己施
    用、被告陳文鍵辯稱係為幫助被告呂美花施用云云，無礙於
    運輸毒品罪之成立。然本件寄送之愷他命純質淨重僅1.628
    公克，數量不多，除供個人施用外，再對外流通之可能性不
    高，是被告呂美花辯稱此部分係供己施用、被告辯稱係因伊
    之女友即被告呂美花欲施用愷他命，受於男女朋友情感之壓
    力，方幫助被告呂美花寄送愷他命以供被告呂美花施用等語
    ，應屬可採。則被告2 人基於施用或幫助施用之意思，將上
    開愷他命由高雄寄送至澎湖，依照上揭最高法院92年度台上
    字第1184號判決意旨，應非毒品危害防制條例第4 條所指之
    單純基於運輸意思並無他項目的者之運輸毒品行為。再者，
    本件查獲之愷他命純質淨重為1.628 公克，且所查獲之包裹
    其內並有被告呂美花日常用品等情，亦如前述，以該愷他命
    數量不多且與其他物品一併寄送之情形，可認係零星挾帶之
    情形。而本件被告2 人係基於施用及幫助施用愷他命之意思
    而為寄送已如前述，既無證據證明被告2 人係單純基於運輸
    之意思無他項目的為此寄送行為，參酌前開最高法院99年度
    台上字2958號判決意旨，被告2 人雖有將愷他命從高雄寄送
    至澎湖之情形，僅屬零星挾帶，尚難以運輸第三級毒品論處
    。此外，復查無其他積極證據足資證明被告2 人有何運輸第
    三級毒品之犯行，被告2 人被訴運輸第三級毒品罪自屬不能
    證明，自應為無罪之諭知。
  (三)又依起訴意旨所載，被告2 人之運輸及持有第三級毒品行為
    ，係具有高度行為吸收低度行為之實質上一罪關係，是持有
    毒品亦應為起訴效力所及，惟其運輸部分既應為無罪之諭知
    ，而其持有愷他命之目的又在於施用，則於運輸第三級毒品
    部分諭知無罪後，該持有第三級毒品之行為與運輸第三級毒
    品部分，即不生實質上一罪關係，然被告2 人持有之愷他命
    未達20公克，為法律所不處罰，是此部分亦無從為有罪之諭
    知，附此敘明，
六、綜上所述，本件依照公訴人所提出之上開證據既不足以證明
    被告2 人有運輸第三級毒品愷他命之犯行，此外復無其他證
    據可資證明被告2 人有運輸第三級毒品愷他命之行為，且單
    純持有第三級毒品愷他命法無處罰明文，是本院就被告2 人
    運輸第三級毒品愷他命之行為即無法得有罪之確信，基於「
    罪疑唯輕」之法則，即應為有利於被告2 人之認定。揆諸前
    揭說明，被告2 人犯罪既屬不能證明，依法自應就被告被訴
    部分諭知被告2人無罪之判決。
七、據上論結，應依刑事訴訟法第301 條第1 項，判決如主文。
中    華    民    國  100     年    3     月    30    日
              刑事第十九庭   審判長法  官  陳志銘
                                   法  官  陳松檀
                                   法  官  黃宣撫
以上正本證明與原本無異。
如不服本判決應於收受送達後10日內向本院提出上訴書狀，並應
敘述具體理由；如未敘述上訴理由者，應於上訴期間屆滿後20日
內向本院補提理由書（均須按他造當事人之人數附繕本）「切勿
逕送上級法院」。
中    華    民    國  100     年    3     月    31    日
                                   書記官  葉正昭